【裁判字號】    89,易,3120
【裁判日期】    900328
【裁判案由】    詐欺
【裁判全文】
臺灣高雄地方法院刑事判決                        八十九年度易字第三一二號
    公  訴  人  臺灣高雄地方法院檢察署檢察官
    被      告  甲○○
右列被告因詐欺案件，經檢察官提起公訴（八十八年度偵字第二七五二八號），本院
判決如左：
    主  文
甲○○意圖為自己不法之所有，以詐術使人將本人之物交付，處有期徒刑參月，如易
科罰金，以參佰元折算壹日。緩刑貳年。
    事  實
一、甲○○於民國八十八年九月九日，明知經濟情況困難，而無償債之能力，意圖為
    自己不法之所有，向乙○○佯稱欲承包陸軍第九九一二部隊於林園營區道路護坡
    整修工程須投標金，向乙○○調借新台幣（下同）十萬元，並佯稱若標得該工程
    則將轉包予乙○○承作，使乙○○誤信為真，即依甲○○所請將十萬元交付之，
    。嗣甲○○遲未通知乙○○承作工作，並避不見面未將上開款項清償，乙○○經
    查詢始知上開工程於八十八年九月二日即已開標，方悉受騙。
二、案經乙○○訴請台灣高雄地方法院檢察署檢察官偵查起訴。
    理  由
一、訊據被告甲○○對於其因經濟困難，乃向告訴人乙○○調借十萬元欲投標工程等
    事實均供認不諱，惟辯稱並無詐欺告訴人之犯意云云。惟查，上揭事實，業據告
    訴人之指訴綦詳，而被告對於上揭時地向告訴人佯稱要投標陸軍第九九一二部隊
    林園營區道路護坡整修工程並將轉包予給告訴人乙節亦坦承不諱，惟上開工程業
    於八十八年九月二日已開標並由被告標得上開工程等情，亦有工程合約一份在卷
    可憑，而上開工程並未由告訴人承作，亦據告訴人供述在卷，是以，被告明知上
    開工程早已開標，並交由他人承作，仍向告訴人詐稱要向其借錢投標工程並承諾
    將工程轉包等事實已堪認定。而被告遲至八十九年間告訴人提出詐欺告訴後始將
    上開借款清償，亦業據被告自承於八十九年農曆十一月底時始清償等語堪予認定
    ，綜上所述，被告明知經濟情況困難，顯無償債之能力，而投標工程並承諾轉包
    為由，向告訴人調借十萬元，嗣後非但未將工程由告訴人承作，亦未償還債務，
    並避不見面，足徵被告持向告訴人借款之初，即已有詐騙不還之不法所有犯意，
    甚為灼然，此外復有告訴人匯款單一紙附卷可查，本件事證明確，被告所辯顯不
    足採，其詐欺犯行足堪認定。
二、核被告所為，係犯刑法第三百三十九條第一項之詐欺取財罪。爰審酌被告之素行
    狀況、犯罪動機、手段、目的、詐欺所得之金額及犯罪後態度等一切情狀，量處
    如主文所示之刑，並諭知易科罰金之折算標準。末查被告前未曾受有期徒刑以上
    刑之宣告（被告雖曾因侵占罪經法院判處有期徒刑十月，緩刑四年，惟已因緩刑
    期滿，視同罪刑消滅），有台灣高等法院被告全國前案紀錄表附卷可按，其因短
    於思慮，致觸犯本案犯行，且於本院審理期間已取得告訴人諒解，並經告訴人陳
    明在卷，並已清償上開借款，足見被告經本次罪刑之宣告後，當知所警惕，而無
    再犯之虞，本院因認前開對其所宣告之刑，以暫不執行為適當，爰併宣告緩刑二
    年，以啟自新。
三、中華民國刑法第四十一條業經立法院於九十年一月四日修正，總統於同月十日公
    布，自該月十二日起施行，雖被告所犯之詐欺罪為最重本刑五年以下有期徒刑之
    罪，依其行為時即修正前刑法第四十一條之規定，所宣告之刑不得易科罰金，然
    因其行為後刑法第四十一條修正為：「犯最重本刑為五年以下有期徒刑以下之刑
    之罪，而受六月以下有期徒刑或拘役之宣告，因身體、教育、職業或家庭之關係
，執行顯有困難者，得以一元以上三元以下折算一日，易科罰金。但確因不執行
    所宣告之刑，難收矯正之效，或難以維持法秩序者，不在此限。併合處罰之數罪
    ，均有前項情形，其應執行之刑逾於六月者，亦同」，與修正前之刑法第四十一
    條相較，顯以修正後之規定對被告較為有利，爰依同法第二條第一項前段適用裁
    判時法律，就被告上開宣告刑，依新修正之刑法第四十一條第一項規定諭知易科
    罰金折算標準，附此敘明。
據上論斷，應依刑事訴訟法第二百九十九條第一項前段，刑法第三百三十九條第一項
、第七十四條第一款、第四十一條第一項、第二條第一項前段，罰金罰鍰提高標準條
例第一條前段、第二條，判決如主文。
中        華      民      國     九十     年     三    月     二十七    日
                                臺灣高雄地方法院刑事第二庭
                                    法  官  廖  建  瑜
右正本證明與原本無異。
如不服本判決，應於判決送達後十日內，向本院提出上訴狀。
                                    書記官  歐  文  政
中    華    民    國      九十      年      三      月      二十八      日
附錄本案論罪科刑法條全文：
刑法第三百三十九條
意圖為自己或第三人不法之所有，以詐術使人將本人或第三人之物交付者，處五年以
下有期徒刑、拘役或科或併科一千元以下罰金。
以前項方法得財產上不法之利益或使第三人得之者亦同。
前二項之未遂犯罰之。


司法院資訊處製作；財團法人民間司法改革基金會備份。
